【裁判字號】    95,財管,5
【裁判日期】    950315
【裁判案由】    指定遺產管理人
【裁判全文】
臺灣宜蘭地方法院民事裁定               95年度財管字第5號
聲  請  人  國泰世華商業銀行股份有限公司
法定代理人  甲○○
非訟代理人  丙○○
上列聲請人聲請選任遺產管理人事件，本院裁定如下：
    主      文
選任丁○○（女，民國○○年○月○日生，身分證統一編號：Ｚ0000
00000號，住宜蘭縣蘇澳鎮○○路40號）為被繼承人乙○○（男
，民國○○年○月○日生，身分證統一編號：Ｚ000000000號，民國94
年9月14日死亡，生前最後住所：宜蘭縣蘇澳鎮○○路40號）之
遺產管理人。
程序費用由被繼承人乙○○之遺產負擔。
    理      由
一、按繼承開始時，繼承人有無不明，而無親屬會議或親屬會議
    未於一個月內選定遺產管理人者，利害關係人得聲請法院選
    任遺產管理人；又先順序繼承人均拋棄其繼承權時，由次順
    序之繼承人繼承，其次順序繼承人有無不明或第四順序之繼
    承人均拋棄其繼承權者，準用關於無人承認繼承之規定，民
    法第1178條第2項、第1176條第6項分別定有明文。由是可知
    ，繼承人均拋棄其繼承權者，利害關係人得聲請法院選任遺
    產管理人。
二、本件聲請意旨略以：被繼承人乙○○生前向聲請人分別借款
    新臺幣（下同）1,600,000元、50,000元，現尚欠本金分別
    為1,600,000元、40,790元；因被繼承人於民國94年9月14日
    死亡，其繼承人包括配偶丁○○、直系血親卑親屬林金鑾、
    林正明、林金馨、父母林吳滿、兄弟姊妹林秀枝均拋棄繼承
    ，且經本院准予備查在案；聲請人為被繼承人之債權人，自
    屬利害關係人，為實現債權，爰聲請選任被繼承人乙○○之
    遺產管理人等語。
三、上開事實，有戶籍謄本2件、繼承系統表、貸款契約書、現
    金卡契約書、抵押權設定契約書、他項權利證明書各1件、
    本院95年1月3日宜院瑞文字第0950000009號函各1件在卷可
    佐，聲請之主張，應堪信為真實。故本件繼承開始時，既有
    繼承人出面拋棄繼承，且法定繼承人均拋棄繼承權，其情形
    應與民法第1176條第6項「第四順序之繼承人均拋棄其繼承
    權者」之構成要件相當，應準用無人承認繼承之規定，法院
    自有依利害關係人之聲請選任被繼承人之遺產管理人之必要
    。
四、本件聲請人對被繼承人有借款債權，自屬利害關係人無疑，
    故聲請人聲請法院選任遺產管理人合於首開法條規定，應予
    准許。經查，丁○○為被繼承人乙○○之配偶，與乙○○籍
    設同址，關係最為密切，其對被繼承人之資產負債狀況較諸
    他人應知之較詳，故其雖未到庭表示有否擔任被繼承人遺產
    管理人之意願，惟本院審酌遺產管理人有其「法定」之權限
    與義務，並考量聲請人實現債權之實際需求，認由丁○○擔
    任乙○○之遺產管理人尚屬合適，爰准聲請人所請，選任丁
    ○○為乙○○之遺產管理人。
五、依非訟事件法第21條第2項、民事訴訟法第78條，裁定如主
    文。
中    華    民    國    95    年    3     月    15    日
                      臺灣宜蘭地方法院家事法庭
                          法      官    周健忠
以上正本與原本無異。
如不服本裁定，應於裁定送達後10日內向本院提出抗告狀（應附
繕本）。
中    華    民    國    95    年    3     月    17    日
                          書  記  官    吳慧芳


司法院資訊處製作；財團法人民間司法改革基金會備份。
